【裁判字號】    97,交訴,31
【裁判日期】    970829
【裁判案由】    公共危險等
【裁判全文】
臺灣嘉義地方法院刑事判決              97年度交訴字第31號
公  訴  人  臺灣嘉義地方法院檢察署檢察官
被      告  甲○○
上列被告因公共危險等案件，經檢察官提起公訴（九十七年度偵
字第七三四號），被告於準備程序中就被訴事實為有罪之陳述，
經本院合議庭裁定由受命法官改依簡式程序審理，判決如下：
    主  文
甲○○犯過失傷害罪，處有期徒刑伍月；又犯肇事致人受傷而逃
逸罪，處有期徒刑壹年；應執行有期徒刑壹年肆月。
    事  實
一、甲○○於民國九十六年十二月十七日晚間十一時二十分許，
    駕駛車牌號碼N5—2739號自用小客車，沿嘉義市○○○路由
    西向東方向行駛，行經該路段二九六號前時，本應注意汽車
    行駛時，駕駛人應注意行車速度應依速限標誌或標線之規定
    ；而汽車在同一車道行駛時，除超越前車外，後車與前車之
    間應保持隨時可以煞停之距離；且汽車行駛時，駕駛人應注
    意車前狀況，並隨時採取必要之安全措施等道路交通安全規
    範；依當時情形，天候晴、夜間有照明、路面乾燥、無缺陷
    、視距良好，並無不能注意之情事，竟超速以時速八十公里
    以上之速度急馳前進，且疏未注意前方車輛之行進動態，適
    有丙○○騎乘車牌號碼UMT—005號輕型機車，後載乘客乙○○，行駛在同路段甲○○所駕駛之上開自用小客車前方，甲○○駕駛上開自用小客車超速自後追撞丙○○所騎乘之上開
    輕型機車車尾，致丙○○及乙○○人車倒地，丙○○因之受
    有頭部外傷併顱骨骨折、硬腦膜上腔出血、硬腦膜下腔出血
    及大腦內出血、左側血胸、多處（左肘、左膝、左足、下背
    部）擦傷及低鉀血症等傷害，而乙○○則因此受有頭部外傷
    併硬腦膜下腔出血及多處擦傷（左腕、左膝、左足）等傷害
    。詎甲○○於肇事後，明知其車輛撞擊致丙○○及乙○○人
    車倒地受傷，卻僅下車倉促查看，未即採取救護或其他必要
    措施，復未向警察機關報告，隨即駕車離去現場而逃逸。嗣
    經警據報到場處理，始循線查悉上情。
二、案經丙○○、乙○○訴由嘉義市政府警察局第二分局報由臺
    灣嘉義地方法檢察署檢察官偵查起訴。
    理  由
壹、程序事項
一、按被告以外之人於審判外之言詞或書面陳述，除法律有規定
    者外，不得作為證據；而於偵查中向檢察官所為之陳述，除
    顯有不可信之情況者外，得為證據，刑事訴訟法第一百五十
    九條第一項、第一百五十九條之一第二項分別定有明文。本
    案證人劉振安於偵查中經具結所為證言，固屬被告以外之人
    於審判外之言詞陳述，惟係於自由意志下所為陳述，並經具
    結，自無顯不可信之情形，依刑事訴訟法第一百五十九條之
    一第二項規定，自應有證據能力。
二、另按被告以外之人於審判外之陳述，雖不符刑事訴訟法第一
    百五十九條之一至之四之規定，而經當事人於審判程序同意
    作為證據，法院審酌該言詞陳述或書面陳述作成時之情況，
    認為適當者，亦得為證據。當事人、代理人或辯護人於法院
    調查證據時，知有第一百五十九條第一項不得為證據之情形
    ，而未於言詞辯論終結前聲明異議者，視為有前項之同意，
    此觀刑事訴訟法第一百五十九條之五規定甚明。公訴檢察官
    及被告於本院準備程序及審理時對於證人賴添丁、張肱銘於
    警詢之陳證暨其他相關具傳聞性質之證據資料之證據能力，
    均表示同意作為本案之證據，且迄於言詞辯論終結前亦未聲
    明異議。本院審酌前揭證人之陳述及證據資料作成時之情況
    ，核無違法取證或其他瑕疵，認為以之作為證據為適當，自
    得作為證據。
貳、實體事項
一、過失傷害部分
（一）上開超速駕車、過失追撞被害人丙○○、乙○○共乘之機
      車，致被害人二人成傷之事實，業據被告甲○○於警局初
      詢、檢察官偵查、本院準備程序及審理時坦認不諱，核與
      證人即被害人家屬賴添丁及證人張肱銘、劉振安之陳證情
      節相符，此外，復有交通事故現場照片、道路交通事故調
      查現場圖、道路交通事故調查報告表（一）（二）、嘉義
      基督教醫院診斷證明書、嘉義基督教醫院病歷等書面證據
      在卷可參。按汽車行駛時，駕駛人應注意行車速度應依速
      限標誌或標線之規定；而汽車在同一車道行駛時，除超越
      前車外，後車與前車之間應保持隨時可以煞停之距離；且
      汽車行駛時，駕駛人應注意車前狀況，並隨時採取必要之
      安全措施，道路交通安全規則第九十三條、第九十四條第
      一項、第三項分別定有明文，被告係領有駕駛執照之汽車
      修護技工，對於前開交通安全規範，自不得諉為不知，而
      依當時天候晴、夜間自然光線、路面乾燥無缺陷、無障礙
      物、視距良好等客觀情狀，均無不能注意之情事，竟疏未
      注意車前同向車道上有被害人共乘機車行駛在前之狀況，
      貿然以時速八十公里以上車速急馳前行，因而撞擊被害人
      所共乘之機車，其駕駛行為有過失甚明；而本次交通事故
      肇事責任，經公訴人送請臺灣省嘉雲區車輛行車事故鑑定
      委員會鑑定，其鑑定意見亦認「一、甲○○駕駛自小客車
      ，夜間嚴重超速行駛且未注意車前狀況與未保持安全距離
      ，由後追撞前車，為肇事原因。（另肇事後逃逸，有違規
      定）二、丙○○駕駛輕機車，無肇事因素（惟無照駕駛機
      器腳踏車，有違規定）」之情，有上開鑑定委員會九十七
      年三月二十七日嘉雲鑑970079字第0975800889號函所附鑑
      定意見書一份在卷可參；而被害人丙○○因本次車禍受有
      頭部外傷併顱骨骨折、硬腦膜上腔出血、硬腦膜下腔出血
      及大腦內出血、左側血胸、多處（左肘、左膝、左足、下
      背部）擦傷及低鉀血症等傷害，被害人乙○○則因此受有
      頭部外傷併硬腦膜下腔出血及多處擦傷（左腕、左膝、左
      足）等傷害之事實，分別有嘉義基督教醫院診斷證明書附
      卷足憑，被告之過失行為與被害人之傷害間，即有相當之
      因果關係。綜上所述，本案事證已臻明確，被告犯行，洵
      堪認定。
（二）至告訴意旨認被告過失行為所致被害人丙○○之傷害為重
      傷害乙節，經查，九十七年五月二十九日嘉義基督教醫院
      診斷證明書固記載被害人丙○○（患者）「右側額葉大腦
      組織部分缺損，無法復原」之情形，係本次被告有過失之
      車禍行為所造成，惟被害人丙○○因本次車禍所受損傷，
      「因缺損部分範圍不大，在臨床表現上，不致達『重大不
      治或難治之程度』之事實，有嘉義基督教醫院九十七年七
      月二十九日嘉基醫字第 970700219號函一件在卷可參，從
      而本案尚難認定被害人丙○○所受傷害已達重傷害之程度
      ，宜附敘明。
二、肇事逃逸部分
（一）被告前揭車禍肇事致被害人受傷後，並未報警處理，且未
      停留於現場協助救助受傷之被害人，反駕車離開肇事現場
      之事實，迭據被告於警詢、偵查、本院準備程序及審理時
      供明在卷，核與證人即被害人家屬賴添丁及證人張肱銘、
      劉振安之陳證情節相符，此外，復有交通事故現場照片、
      道路交通事故調查現場圖、道路交通事故調查報告表（一
      ）（二）、嘉義基督教醫院診斷證明書、嘉義基督教醫院
      病歷等書面證據在卷可參，被告肇事後係經警循線查知被
      告所駕車輛後通知到案之事實，有嘉義市○○○道路交通
      事故肇事人自首情形紀錄表一件附卷可稽，足認被告有肇
      事逃逸之行為甚明。
（二）被告於本院審理時雖改稱不知肇事致人受傷云云，惟查，
      被告所駕車輛因與被害人所共乘之機車猛烈撞擊，於被告
      車輛前擋風玻璃留下大面積明顯碎裂痕跡，且右側照後鏡
      亦因車禍而斷裂之事實，觀之卷附照片即明，而被害人所
      共乘之機車受撞擊後，在路面留下長距離刮地痕，證人張
      肱銘、劉振安亦均聽聞車禍撞擊所發出之轟然撞擊聲，被
      告為肇事車輛之駕駛人，對於肇事所產生或遺留之客觀跡
      證，自無毫無察覺之理，抑且證人劉振安亦證稱被告肇事
      後下車往後方察看後，旋即駕車離開現場，顯見被告明知
      有肇事事實而仍駕車駛離，其有肇事逃逸之犯意甚明。綜
      上所述，被告駕駛動力交通工具肇事致人受傷而逃逸之事
      證已臻明確，其犯行堪予認定。
三、論罪科刑
（一）刑法第一百八十五條之四肇事致人死傷而逃逸罪，係為維
      護交通安全，加強救護，減少被害人之死傷，促使駕駛人
      於肇事後，能對被害人及時救護而設，另觀之道路交通管
      理處罰條例第六十二條第三項所定「汽車駕駛人駕駛汽車
      肇事致人受傷或死亡，應即採取救護措施及依規定處置，
      並通知警察機關處理」亦明，駕駛人駕車肇事後，對被害
      人即時救護或留待現場處理，亦可防止後車再次撞擊傷者
      ，均可減輕或避免被害人之傷亡，而其既係防止逃逸行為
      所產生之抽象危險，因此所謂「逃逸」，應係指行為人不
      留在肇事現場為即時救護或通知、協助相關人員迅速處理
      事故而離去之行為，至其肇事是否負過失責任或已否與被
      害人達成民事賠償和解，對其應受之刑罰乙節，並不生影
      響（最高法院九十二年度臺上字第四四六八號判決意旨參
      照），是核被告所為，係犯刑法第二百八十四條第一項前
      段之過失傷害罪、同法第一百八十五條之四肇事致人傷害
      逃逸罪。
（二）被告以一過失傷害行為，使被害人丙○○、乙○○受有前
      述傷害，侵害不同之被害人身體法益，為想像競合犯，應
      從一重之過失傷害罪處斷，又所犯上開過失傷害罪及肇事
      致人受傷逃逸罪間，罪名有異，犯意各別，行為亦殊，應
      予分論併罰。
四、爰審酌被告夜間行車嚴重超速且未注意車前安全狀況自後追
    撞被害人共乘之機車，致被害人二人分別受有前揭非輕之傷
    勢，且肇事後畏罪逃逸，未對被害人為必要之救護，且犯後
    曾坦承犯行，惟審理時復飾詞卸責，尚未就被害人所受傷害
    部分達成和解，兼衡被告自陳高職畢業、從事汽車修護之智
    識程度、本次過失傷害應負全部過失責任之程度、犯罪所生
    被害人具體損害、肇事逃逸遺留被害人於肇事現場所生之危
    險，以及被告前無任何刑事案件紀錄之素行（此有臺灣高等
    法院被告前案紀錄表附卷足參），自陳家有父、母親、三個
    弟弟、經濟不穩定之家庭狀況等一切情狀，分別量處如主文
    所示之刑，並依法定其應執行之刑。
據上論斷，應依刑事訴訟法第二百七十三條之一第一項、第二百
九十九條第一項前段，刑法第一百八十五條之四、第二百八十四
條第一項前段、第五十五條、第五十一條第五款，刑法施行法第
一條之一第一項、第二項前段，判決如主文。
本案經檢察官陳慧玲到庭執行職務。
中    華    民    國    97    年    8     月    29    日
                    交通法庭    法  官    許兆慶
上列正本證明與原本無異。
如不服本判決，應於判決送達後十日內向本院提出上訴狀，上訴
書狀依法應敘述具體理由，如未敘述具體理由者，應於上訴期間
屆滿後二十日內補提理由書於本院（均應附繕本）。告訴人或被
害人如對於本判決不服者，應具備理由請求檢察官上訴，其上訴
期間之計算係以檢察官收受判決正本之日期為準。
中    華    民    國    97    年    8     月    29    日
                                書記官    林金福
附錄本案論罪科刑法條：
中華民國刑法第二百八十四條（過失傷害罪）
因過失傷害人者，處六月以下有期徒刑、拘役或五百元以下罰金
，致重傷者，處一年以下有期徒刑、拘役或五百元以下罰金。
從事業務之人，因業務上之過失傷害人者，處一年以下有期徒刑
、拘役或一千元以下罰金，致重傷者，處三年以下有期徒刑、拘
役或二千元以下罰金。
第一百八十五條之四條（肇事遺棄罪）
駕駛動力交通工具肇事，致人死傷而逃逸者，處六月以上五年以
下有期徒刑。


司法院資訊處製作；財團法人民間司法改革基金會備份。
